【裁判字號】    98,軍上,15
【裁判日期】    980630
【裁判案由】    違反職役職責
【裁判全文】
臺灣高等法院刑事判決                  98年度軍上字第15號
上  訴  人
即  被  告  甲○○
上列上訴人因違反職役職責案件，不服國防部高等軍事法院98年
度上訴字第14號，中華民國98年3月23日第一審判決（起訴案號
：國防部東部地方軍事法院檢察署97年度偵緝字第11號），提起
上訴，本院判決如下：
    主  文
上訴駁回。
    理  由
一、按當事人不服高等軍事法院宣告有期徒刑之上訴判決者，得
    以判決違背法令為理由，向高等法院提起上訴；上訴最高法
    院或高等法院之案件，準用刑事訴訟法關於上訴第三審之規
    定，軍事審判法第181條第5項、第206條第1項但書分別定有
    明文，是本院受理有關軍事法院移送審判之上訴案件，應依
    刑事訴訟法關於上訴第三審之規定。而提起第三審上訴，應
    以原判決違背法令為理由，係屬法定要件。如果上訴理由狀
    並未依據卷內訴訟資料，具體指摘原判決不適用何種法則或
    如何適用不當，自應認其上訴為違背法律上之程式，予以駁
    回。或上訴理由狀，雖指摘原判決有違背法令，但未指明原
    判決有如何違法事由之具體情事，僅泛言有何條款之違法而
    無具體情事，或顯與法律規定得為第三審上訴理由之違法情
    形不相適合者，均應認其上訴為違背法律上之程式，予以駁
    回（最高法院76年台上字第5771號判例可資參照）。
二、被告上訴意旨略以：(一)上訴人受債主謝瑋鄖恐嚇威脅討債，
    致心生恐懼而萌生逃亡意圖，原審未依刑法第57條第1項第2
    款「犯罪時所受之刺激」審酌，並對被告有利之陳述未詳加
    說明不採納之理由，判決顯然違背法令。(二)二審判決書所載
    之審判法官三人中，並無實際參與準備程序與審判程序之侯
    博仁法官，而宣示判決之法官亦均非參與審理之法官，顯有
    程序上之違法。為此提起第三審上訴云云。
三、本件原判決維持第一審論處上訴人即被告甲○○以意圖長期
    脫免職役而離去職役罪，處有期徒刑一年，駁回上訴人在第
    二審之上訴，係以：被告已坦白承認不假潛逃之事實，核與
    現役軍人逃亡案件原因調查報告表所述情節相符；復衡諸被
    告於偵查、一審及原審審理時皆自承因嗜打賭博性電玩共積
    欠一百萬元債務，接獲債主以恐嚇言語追討債務，乃想繼續
    以賭博贏錢之方式還清債務，遂藉洽公之機會不假離營，足
    見其離營當時主觀上已有脫免職役之認知，並考量被告離營
    時無明確返營計畫，為免遭債主及單位長官尋回而將手機關
    機，匿居台中、台南等地，堪認其自不假離營之時起，即有
    永久結束兵役關係之長期脫免職役之意圖。惟念其犯後尚知
    悔悟，主動投案且無犯罪前科等情狀，於法定刑五年以下有
    期徒刑之範圍內，認第一審量處被告有期徒刑一年，認事用
    法及量刑並無不當，而駁回被告第二審之上訴。從形式上觀
    察，原判決並無何違背法令之情形存在。被告固主張其係遭
    債主陳瑋鄖討債而犯罪，原判決未予考量其犯罪時所受之刺
    激云云。惟被告於原審審理時已供述：債權人陳瑋鄖向伊催
    討債務二十一萬元，言語上對伊施壓... 伊因打賭博性電玩
    而積欠債務... 含前述二十一萬元，伊共積欠一百萬元...
    伊打算以打賭博電玩贏錢來還債，因為伊曾經賭博贏得金錢
    等語（見上訴卷第37至38頁），則被告既僅積欠陳瑋鄖二十
    一萬元之債務，惟其主觀上仍係以清償一百萬元為主要考量
    ，顯與陳瑋鄖之恐嚇威脅無絕對之關連；且原判決已考量被
    告係因嗜打賭博性電玩及遭債主追討等緣由，而藉洽公機會
    離營，欲繼續以打電玩之方式清償所欠債務（見原判決第2
    頁倒數第9行起），並非未予審酌，是被告所辯尚與事實不
    符。
四、末按行合議審判之案件，為準備審判起見，得就庭員中指定
    軍事審判官一員為受命審判官，於審判期日前訊問被告及蒐
    集或調查證據。審判期日，應由參與之軍事審判官始終出庭
    ，如有更易者，應更新審判程序。軍事審判法第151條第1項
    、第163條定有明文。查：本案二審行準備程序之受命審判
    官為余天翔，審判程序則係由審判長劉耀祖、軍事審判官倪
    文興、余天翔所組成之合議庭進行本案之實質審理，原審判
    決書亦為前開三名法官所具名之情，有原審準備程序筆錄、
    審判程序筆錄及判決正本各一份附卷可考（見上訴卷第26、
    42、51頁），被告所指侯博仁法官並未參與本案之準備、審
    理程序及判決之合議，被告所謂法官代替之情，亦屬無據。
    另刑事訴訟法關於審判之規定，與本章不相牴觸者，準用之
    。軍事審判法第179條分別定有明文。刑事訴訟法第313條係
    規定：宣示判決，不以參與審判之推事為限。故原審於98年
    4月6日宣判期日所為之訴訟行為，固由合議庭以外之第三人
    耿秉瑞法官所為（見上訴卷第47頁），惟依前揭規定，並無
    違法之處，被告所為指摘乃不解法律所致，併此敘明。
五、原審經審理結果，依據卷內訴訟資料，認定被告確有「長期
    脫免職役而離去職役」之主觀意圖及客觀行為，並說明斟酌
    刑法第57條及第74條各款後，認被告並無得以宣告緩刑之理
    由，難謂有何違背法令可言。上訴意旨未依據卷內訴訟資料
    ，具體指摘原判決不適用何種法則或如何適用不當，乃徒憑
    己見，就原判決已論斷說明之事項，重為事實之爭辯，任指
    原判決有上訴意旨指摘之違誤，核與前揭法律所示得為第三
    審上訴理由之違法情形不相適合。其上訴自屬違背法律上之
    程式，應予駁回。
據上論斷，應依軍事審判法第206條第1項但書，刑事訴訟法第39
5條前段，判決如主文。
中    華    民    國    98    年    6     月    30    日
                  刑事第十庭審判長法  官  楊炳禎
                                  法  官  李春地
                                  法  官  朱光仁
以上正本證明與原本無異。
不得上訴。
                                  書記官  王宜玲
中    華    民    國    98    年    7     月    6     日


司法院資訊處製作；財團法人民間司法改革基金會備份。
